臺灣臺南地方法院民事裁定
　　　　                         109年度家親聲字第269號
聲  請  人  乙○○ 
            丙○○  
相  對  人  甲○○  


上列當事人間請求減輕或免除扶養義務事件，本院裁定如下：
    主  文
聲請人乙○○、丙○○對相對人甲○○之扶養義務應予免除。
聲請程序費用由相對人負擔。
    理  由
一、本件聲請意旨略以：相對人甲○○與聲請人乙○○、丙○○之母親
    婚後做貿易成衣生意，資金皆由外公全力資助，但聲請人乙○○未讀國小前，相對人因票據法入獄6個月，出獄後失蹤未
    與家人連絡，家中重擔長期落在母親身上，待相對人回到家
    中，聲請人乙○○已經念國中了，相對人又翻身做貿易生意，
    好光景未3年，又敗光家產，從此未再從事任何生產工作。
    期間聲請人母親因怕離婚造成小孩傷害，所以都是同住，但
    相對人仍長期對聲請人母親索討金錢，聲請人母親怕吵鬧影
    響小孩，便轉向兄弟借錢給相對人，其後借款都是由聲請人
    乙○○分期償還，聲請人丙○○也在未退伍有工作的情況下，相
    對人帶債主到家中要債，後由法院裁定每月償還，但相對人
    每個月又還要聲請人給予新臺幣（下同）6,000元生活費，
    且相對人更不定期要萬把元，聲請人也盡量借給相對人，但
    長期給予精神和財務壓力，不堪其擾，聲請人等皆因欠款造
    成自身信用不良，是聲請人等爰依民法第1118條之1第2項之
    規定，請求免除其等對相對人之扶養義務等語。
二、經查：
（一）按直系血親相互間，互負扶養之義務，民法第1114條第1
      款定有明文，是直系血親相互間，受扶養權利之一方，自
      得向負扶養義務之他方請求扶養。次按受扶養權利者為直
      系血親尊親屬，以不能維持生活為限；因負擔扶養義務而
      不能維持自己生活者，免除其義務。但受扶養權利者為直
      系血親尊親屬或配偶時，減輕其義務；受扶養權利者有下
      列情形之一，由負扶養義務者負擔扶養義務顯失公平，負
      扶養義務者得請求法院減輕其扶養義務：⒈對負扶養義務
      者、其配偶或直系血親故意為虐待、重大侮辱或其他身體
      、精神上之不法侵害行為。⒉對負扶養義務者無正當理由
      未盡扶養義務。受扶養權利者對負扶養義務者有前項各款
      行為之一，且情節重大者，法院得免除其扶養義務，民法
      第1117條、第1118條、第1118條之1第1、2項分別定有明
      文。
（二）聲請人等主張相對人為其等父親，業據聲請人提出戶籍謄
      本為證，堪信為真實。聲請人等為相對人直系血親卑親屬
      ，為法定扶養義務人，對相對人即有扶養義務，則其請等
      求減輕或免除扶養義務即非無據。又聲請人復主張相對人
      自其年幼起即無正當理由未盡扶養義務且情節重大，請求
      法院免除對相對人之扶養義務一節，核與證人即聲請人母
      親丁○○○到庭證述：「（對本件聲請知悉何事？）我是聲
      請人二人母親。相對人是我前夫。老大即聲請人乙○○四歲
      起，相對人即因做生意失敗躲債而離家，從那時開始聲請
      人二人扶養費就是我在支付，相對人大概是在聲請人乙○○
      五六歲時返家，返家後雖然有當保全兩個月，開計程車6
      個月，但是也沒有拿錢回家，後來相對人又離家，到聲請
      人乙○○國中時相對人又回來，相對人說要做生意，做不到
      三年又倒，這個期間雖然有拿錢回來，但是等到聲請人乙○○高中時，相對人又離家了，直到聲請人二人成年前，相
      對人都沒有返家，後來再回來，是聲請人二人成年後。」
      等語相符（見本院109年12月1日訊問筆錄）。故本件聲請
      人主張其等於未成年時，相對人長期未盡為人父親應盡之
      扶養義務之情事一節，自堪認為真正。
（三）審酌本件相對人為聲請人等之父親，於聲請人等成年前，
      依法對聲請人等本負扶養義務，然相對人自聲請人等年幼
      時，均未曾盡任何扶養聲請人之義務，皆仰聲請人之母親
      扶養照顧，有違身為人父應盡之責任，顯已構成對負扶養
      義務者無正當理由未盡扶養義務，且情節重大，如強令聲
      請人負擔與其長期感情疏離之相對人之扶養義務，顯失公
      平。從而，聲請人主張依民法第1118條之1第2項之規定，
      免除其對相對人之扶養義務，洵屬有據，應予准許。
三、依家事事件法第97條，非訟事件法第21條第2項，民事訴訟
中　　華　　民　　國　　109 　年　　12　　月　　9 　　日
                  家事法庭    法  官 楊佳祥
以上正本係照原本作成。
如不服本裁定，應於裁定送達後10日內向本院提出抗告狀，並繳
中　　華　　民　　國　　109 　年　　12　　月　　9 　　日
                   　　 　    書記官 許哲萍